【裁判字號】    92,易,737
【裁判日期】    920618
【裁判案由】    違反菸酒管理法
【裁判全文】
臺灣臺北地方法院刑事判決                          九十二年度易字第七三七號
    公  訴  人  臺灣臺北地方法院檢察署檢察官
    被      告  甲○○
右列被告因違反菸酒管理法案件，經檢察官聲請簡易判決處刑（九十二年度偵字第四
七七一號），本院認應改依通常程序審理，判決如左：
    主  文
甲○○無罪。
    理  由
一、公訴意旨略以：被告甲○○在台北市○○路○段二九五號開設薑母鴨小吃店，於
    九十一年十一月上旬向不詳姓名之人購入未經政府核准私製之米酒乙批，用以烹
    煮薑母鴨賣受營業。嗣於九十一年十一月二十七日、十二月四日台北市政府衛生
    局及菸酒查緝小組前往查察，當場扣有私製米酒二十三瓶。因認被告所為係犯菸
    酒管理法第四十七條之罪嫌等語。
二、公訴人認被告甲○○涉犯上開罪嫌，主要係以被告甲○○於警訊及偵查中坦白承
    認，復有扣案之私製米酒及現場紀錄在卷可佐為論據。
三、惟按犯罪事實應依證據認定之，無證據不得推定其犯罪事實；不能證明被告犯罪
    者，應諭知無罪之判決，刑事訴訟法第一百五十四條及第三百零一條第一項，分
    別定有明文。又事實之認定，應憑證據，如未能發現相當證據，或證據不足以證
    明，自不能以推測或擬制之方法，以為裁判基礎；而所謂認定犯罪事實所憑之證
    據，係指足以認定被告確有犯罪行為之積極證據而言，無論直接或間接證據，其
    為訴訟上之證明，須於通常一般之人均不致有所懷疑，而得確信其為真實之程度
    者，始得據為有罪之認定，倘其證明尚未達到此一程度，而有合理之懷疑存在，
    事實審法院無從為有罪之確信時，即應為諭知被告無罪之判決（最高法院四十年
    台上字第八六號、二十九年上字第三一０五號、七十六年台上字第四九八六號判
    例意旨參照）。次按菸酒管理法第四十七條規定，明知為私菸、私酒，而販賣、
    轉讓或意圖販賣而陳列者，處一年以下有期徒刑、拘役或科或併科新台幣十五萬
    元以上七十五萬元以下罰金，應係限於「販賣」、「轉讓」或「意圖販賣」而陳
    列私菸、私酒之犯行；換言之，如非販賣、轉讓或意圖販賣而陳列私酒，僅係以
    私酒作為烹煮、調味之用而販賣非屬私酒之食材，應非處罰之範圍，此觀上開條
    文之文義自明。該條條文未將販賣烹煮、調味私酒之食材行為納入處罰之範圍，
    若係立法者有意排除，則司法者原不應將立法排除之行為入罪；若認販賣烹煮、
    調味私酒之食材行為，為國民健康著想，仍應納入規範，係立法之疏漏，則本諸
    罪刑法定主義及刑法謙抑思想之原則，亦應經由修法之方式謀求補救，而非過分
    擴張法文之意涵入人於罪。
四、訊據被告甲○○對於右揭事實堅決否認，辯稱：伊開薑母鴨店，有一個人拿來店
    內推銷拿一箱二十四瓶給伊試用，伊不敢用，伊沒有賣，放在店的角落，衛生局
    來抽檢，伊拿一瓶給財政部，一瓶衛生局檢驗，剩下的管區拿去。米酒是要拿來
    薑母鴨調味，不是要賣酒等語。經查：
（一）被告在臺北市○○區○○路二段二九五號經營「食補精華小吃店」，主要係以
      販賣薑母鴨為主，有臺北市政府查獲違法嫌疑菸酒案件現場處理紀錄表及警訊
      筆錄各一份在卷可憑。
（二）證人即財政部菸酒課查緝小組人員楊瓊靜於檢察官訊問時證稱：張先生（指被
      告）很配合，他將一箱酒拿出來，送衛生局化驗，甲醇標準均在合法範圍，酒
      成分沒有對身體危害等語；證人即臺北市政府財政局承辦人員鄒富平於本院審
      理時亦證稱：被告是屬於餐飲業，被告把未經許可的私酒，作為烹煮食材之用
      ，查扣的米酒全部都沒有開封過，有檢驗過，所含成分也符合規定，二十三瓶
      都未開封等語，是被告辯稱伊開薑母鴨店，米酒是要來調味，伊不敢用等語，
      與事實及常情相符，應堪採信。
五、綜上，並無積極證據足資證明被告有違反菸酒管理法第四十七條規定之販賣、轉
    讓或意圖販賣而陳列私酒之行為，本院復查無其他積極證據足認被告有該等行為
    ，起訴事實亦僅係起訴被告以私酒烹煮薑母鴨賣受營業，然揆諸上開規定及立法
    意旨，以私酒作為烹煮、調味之用而販賣非屬私酒之食材（如薑母鴨），應非屬
    菸酒管理法第四十七條規定之處罰範圍，被告所為，與構成要件不符，依罪刑法
    定原則，自應為無罪之諭知。
據上論斷，應依刑事訴訟法第三百零一條第一項判決如主文。
本案經檢察官孫小萍到庭執行職務。
中      華      民      國    九十二    年      六      月    十八    日
                                      臺灣臺北地方法院刑事第四庭
                                          法  官  楊  晉  佳
右正本證明與原本無異。
如不服本判決，應於判決送達後十日內，向本院提出上訴狀。
                                          書記官  陳  惠  娟
中      華      民      國    九十二    年      六      月    十八    日


司法院資訊處製作；財團法人民間司法改革基金會備份。
